【裁判字號】    88,上更(一),94
【裁判日期】    900627
【裁判案由】    偽造文書
【裁判全文】
臺灣高等法院花蓮分院刑事判決                    八十八年度上更(一)字第九四號
    上    訴  人  臺灣臺東地方法院檢察署檢察官
    上訴人即被告  甲○○
    選任  辯護人  蔡文欽
右上訴人因被告偽造文書等案件，不服臺灣臺東地方法院八十五年度訴字第三一一號
中華民國八十六年四月廿九日第一審判決( 起訴案號：臺灣臺東地方法院檢察署八十
六年度偵緝字第二一八號），提起上訴，經判決後，由最高法院發回更審，本院判決
如左：
    主  文
原判決撤銷。
甲○○行使變造私文書，足以生損害於他人，處有期徒刑貳月，如易科罰金，以佰
元折算壹日。
    事  實
本判決認定之犯罪事實與原審判決書之記載相同，茲引用之（除偽造林麗暉扣繳憑單
部分外）。
    理  由
一引用原審判決書所記載之證據及理由（除偽造林麗暉扣繳憑單部分外）。
二本院另補充理由如下：
  (一)查被告甲○○於原審通緝到案時稱其於契約及報價單上增列文字之原因為「我想
    這是重點，應該寫」（見原審卷第五八頁正面）；嗣後具狀答辯時再稱係丙○○
    （即張祥勇）與昇盛企業有限公司實際負責人乙○○電話通話時以前揭增列之文
    字內容乃商場慣例，且保證如施工之費用增加，被告同意補貼為理由，徵得乙○○同意，增列前開文字內容（見原審卷第七八頁）。與被告於本院調查時所辯及
    丙○○所證：乙○○係因其逾期未能完工，始同意增列前開條款等情不符（見本
    院卷第三三頁正面）。且被告及丙○○於本院審理時均稱丙○○與乙○○約在現
    場見面時，因乙○○忘記帶印章，所以沒有在增列條款後之契約書上蓋章（見本
    院卷第二二頁正面及第三三至三四頁），惟被告嗣後又改稱因乙○○當時在現場
    趕工，故未在契約上簽名蓋章（見本院卷第七七及七八頁），前後亦有不同。被
    告之辯詞一再反復，其真實性已經至堪滋疑。
  (二)又被告甲○○於契約書上所增添之保固條款，固屬一般常見的保固約定，且嗣後
    告訴人亦已於八十四年七月十八日提出之「完工驗收請求書」載明保固期限及保
    固內容（見原審卷第八八頁）。惟以前開「完工驗收請求書」所載之保固條款與
    被告在契約書及報價單上所增添之「保固期限驗收日起一年期間如有零件損壞，
    乙方得負責換修不得要求收費」等內容（見原審卷第一一頁）對照觀之，被告所
    增添之保固條款顯然較為籠統概括，不若告訴人嗣後提出之保固條款具體明確。
    且被告所增添之「機房冷氣六臺，乙方負責整修運轉，機房水管乙支負責檢修及
    油漆」等文字，更係平空增加告訴人之負擔，衡情告訴人應不致輕易允諾。況苟
    如丙○○於本院受命法官調查時所證伊於八十三年九月三日與乙○○在工地見面
    ，但因乙○○沒有帶印章，故而未在其增添文字之契約上蓋章等情屬實，丙○○
    為何不請乙○○在增添文字後之契約書上簽名或者依照一般民間之習慣按捺手印
    ，以杜爭議？丙○○係被告之同居人，係丙○○於本院調查時所自承（見本院卷
    第三三頁），其與被告關係密切，顯難期為公正誠實之證言，本院認為告訴人之
    指訴及證人乙○○所證情節與經驗法則相符，較為可信。
  (三)被告所辯顯係犯罪後意圖卸責之飾詞，不足採信，其犯行已足堪認定。
三核被告所為，係犯刑法第二百十六條行使第二百十條變造私文書罪。其變造私文書
  之低度行為為行使之高度行為所吸收，不另論罪。原審予以論科，固非無見。惟查
  ，被告前揭變造契約之犯行與其另於八十三年間以偽造林麗暉扣繳憑單之方式逃漏
  稅捐之犯行，係屬兩事，兩者間顯然係出於各別之犯意。原審認兩者間有連續犯裁
  判上一罪關係，而就未經起訴之逃漏稅捐部分併予審判，顯有未合。被告上訴意旨
  否認犯罪，雖不足取，惟原判決既有可議，本院仍應予以撤銷改判。爰審酌被告之
  犯罪與其與昇盛企業有限公司間之履約糾紛有關，被告於本院審理時已經與該公司
  達成和解，彌補該公司之損害，並獲寬宥（見本院卷第八七頁「和解書」）等一切
  情狀，從輕量處有期徒刑二月。又被告行為後，刑法第四十一條已於九十年一月十
  日修正為犯最重本刑為五年以下有期徒刑以下之刑之罪，而受六個月以下有期徒刑
  或拘役之宣告，因身體、教育、職業、家庭之關係或其他正當事由，執行顯有困難
  者，得以一元以上三元以下折算一日，易科罰金，較舊法規定之三年以下有期徒刑
  為寬，依刑法第二條第一項前段之規定，應適用有利於被告之新法，爰併諭知易科
  罰金之標準。
四據上論斷，應依刑事訴訟法第三百六十九條第一項前段、第三百七十三條、第三百
  六十四條、第二百九十九條第一項前段，刑法第二條第一項前段、第二百十六條、
  第二百十條、第四十一條、罰金罰鍰提高標準條例第二條前段，判決如主文。
本案經檢察官李土城到庭執行職務。
中      華      民    國    九十      年      六      月    二十七    日
                                    審判長法官  謝  志  揚
                                          法官  蔣  有  木
                                          法官  何  方  興
右正本證明與原本無異。
如不服本判決，應於判決送達後十日內向本院提出上訴狀。其未敘述理由者，並應於
提出上訴狀後十日內向本院補提理由狀(均須附繕本)。
                                         書記官  劉  妙  娘
中      華      民      國    九十      年      六      月    二十七    日


司法院資訊處製作；財團法人民間司法改革基金會備份。
